【裁判字號】    99,易,449
【裁判日期】    990430
【裁判案由】    竊盜
【裁判全文】
臺灣臺北地方法院刑事判決               99年度易字第449號
公  訴  人  臺灣臺北地方法院檢察署檢察官
被      告  戊○○
上列被告因竊盜案件，經檢察官提起公訴（98年度偵字第22297
號），經本院判決如下：
    主  文
戊○○均無罪。
    理  由
一、公訴意旨略以：被告戊○○前因煙毒、竊盜等案件，經法院
    判處罪刑確定，於民國96年7 月16日縮短刑期執行完畢。仍
    不知悔改，意圖為自己不法之所有，於附表所示時間、地點
    ，以附表所示方式侵入各該住宅，竊得附表所示財物得手，
    分別變賣花用殆盡，因認被告涉犯刑法第321 條第1 項之加
    重竊盜罪嫌等語。
二、按被告未經審判證明有罪確定前，推定其為無罪；犯罪事實
    應依證據認定之，無證據不得認定犯罪事實刑事訴訟法第15
    4 條定有明文。又不能證明被告犯行者，應諭知無罪之判決
    ，刑事訴訟法第301 條第1 項亦定有明文。
    復檢察官就被告犯罪事實，應負舉證責任，並指出證明之方
    法。因此，檢察官對於起訴之犯罪事實，應負提出證據及說
    服之實質舉證責任。倘其所提出之證據，不足為被告有罪之
    積極證明，或其闡明之證明方法，無從說服法官以形成被告
    有罪之心證，基於無罪推定之原則，自應為被告無罪判決之
    諭知。本件原審審判時，修正刑事訴訟法關於舉證責任之規
    定，已經公布施行，檢察官仍未提出適合於證明犯罪事實之
    積極證據，並闡明其證據方法與待證事實之關係；原審對於
    卷內訴訟資料，復已逐一剖析，參互審酌，仍無從獲得有罪
    之心證，因而維持第一審諭知無罪之判決，於法洵無違誤（
    最高法院92年度192 號判決參照）。
三、公訴人認被告犯加重竊盜罪罪嫌，無非係以下開為主要論據
    ：
  (一)被告之供述：證明被告於警詢坦承有於附表所示時間、地點
    ，侵入各該住宅，竊取物品得手，並帶警前往行竊住宅拍照
    之事實。
  (二)證人即文山第二分局員警壬○○、丑○○之證言：證明被告
    於警詢主動供稱有於附表所示時間、地點，侵入各該住宅，
    竊取物品得手，並帶警前往行竊住宅拍照之事實。
  (三)證人甲○○（見偵查卷第21頁）丁○○（見偵查卷第26頁）
    、乙○○（見偵查卷第31頁）、寅○○（見偵查卷第35頁）
    、丙○○（見偵查卷第40頁）、癸○○（見偵查卷第45頁、
    漏一頁）、己○○（見偵查卷第47頁）、庚○○（見偵查卷
    第54頁）、辛○○（見偵查卷第62頁）劉昱辰（見偵查卷第
    58頁）子○○（見偵查卷第64頁）於警詢之陳述。
  (四)臺灣臺北地方法院檢察署檢察官99年1 月12日勘驗筆錄（見
    偵查卷第227 頁）、被告帶警前往行竊住宅拍照之照片（見
    偵查卷第173 頁以下）：證明被告於警詢主動供稱另犯多起
    竊盜案，經警於98年4 月2 日下午2 時28分至3 時43分許，
    帶同被告前往行竊住宅拍照後，在於同日下午4 時53分許起
    ，在詢問被告製作調查筆錄，被告坦承有於附表所示時間、
    地點，侵入各該住宅，竊取物品得手，為因所涉竊案過多，
    對所竊物品不復記憶，竊得物品均變賣花用殆盡之事實。
四、訊據被告就於前揭時地於附表所示之住宅行竊等均堅詞否認
    有何竊盜之犯行，辯稱：就附表所示之竊案均與伊無涉、亦
    未前往竊盜，均係遭逮捕後經員警事先列出名單後，再就員
    警列出名單內案件勾取、並承認犯案，因員警表示倘移送法
    院後遭收押，員警再報請檢察官借提，伊仍須承認犯罪，為
    求儘速解決案件，且為免警方再採尿驗毒，方會坦承犯案等
    語。經查：
  (一)附表所示之時間、地點，被害人甲○○、丁○○、乙○○、
    寅○○、丙○○、癸○○、己○○、庚○○、辛○○、劉昱
    辰、子○○住宅遭竊盜如附表所示之物品乙節，業經證人即
    被害人甲○○（見偵查卷第21頁）、丁○○（見偵查卷第26
    頁）、乙○○（見偵查卷第31頁）、寅○○（見偵查卷第35
    頁）、丙○○（見偵查卷第40頁）、癸○○（見偵查卷第45
    頁、漏一頁）、己○○（見偵查卷第47頁）、庚○○（見偵
    查卷第54頁）、辛○○（見偵查卷第62頁）、劉昱辰（見偵
    查卷第58頁）、子○○（見偵查卷第64頁）於警詢證述明確
    （依據刑事訴訟法第159 條之5 第1 項之規定具有證據能力
    ），並有與之相合之臺北市政府警察局文山第二分局刑案現
    場勘查報告及刑案現場照片附卷可參（分見偵查卷第71-77
    、78-75 、86-102、103-118 、119-126 、127-132 、134-
    144 、145-155 、157-161 、162-172 頁），是如附表所示
    之地點確實發生竊盜之事實堪以認定。惟如附表所示之竊盜
    案件，究竟係何人所為？是本件關鍵即在於被告是否確實出
    於主動帶同員警指認現場？後再為「自白筆錄」。即自白筆
    錄是否具有真實性、任意性。
  (二)就本件關鍵之自白筆錄任意性、正確性而言：經臺灣臺北地
    方法院檢察署檢察事務官於99年1 月12日就被告於98年4 月
    2 日下午4 時53分在臺北市政府警察局文山第二分局第二次
    調查筆錄（見偵查卷第11頁以下）錄音帶為逐字勘驗筆錄，
    與該次卷附之調查筆錄核對，顯示：
    1.就附表編號1之部分：
      (1)調查筆錄記載為：
        問：你在97年10月4 日21時許，你是否有到臺北市文山
            區○○○路○段150巷43號2樓？
        答：有的。
        問：至該址從事何事？
        答：闖空門行竊。
        問：有無共犯？
        答：我一人所為。
        問：竊得何物？
        答：事隔太久了，沒有印象了。
      (2)勘驗筆錄顯示真正之問答內容為：
        問：你在97年10月4 日晚上9 時左右，10月7 日晚上9
            點左右，你是否有到羅斯福路5 段236 巷1 弄4 號
            5 樓？有去這個地方嗎？
        答：沒有。
        問：你在97年10月4 日22時30分許，你是否有到臺北市
            文山區○○○路○ 段95號3 樓？第一個位置，這個
             位置？
        答：沒有沒有。
        （詢問員警說：又講錯了）
        問：10月4 日晚上9 點號10點30分你都有嗎？這是不是
            同樓，一個是10月14日的21點是在羅斯福路5 段
            150 巷43號2 樓，這是不是從窗戶的冷氣孔進入的
            ？你還記得嗎？
        答：對。
        問：竊得何物？
        答：沒有印象，事隔太久了。
        問：有沒有沒拿到東西的？
        答：也是有。
        問：有？
        答：進入看看，都沒有任何東西。
        問：這一間有無拿到東西？
        答：沒印象，很久了。
    2.就附表編號2之部分：
      (1)調查筆錄記載為：
        問：有無共犯？
        答：我跟陳宗敬一同行竊，他幫我把風我下手行竊。
      (2)勘驗筆錄顯示真正之問答為：
        問：有無和他人一起前往？
        答：自己一人。
    3.就附表編號4之部分：
      (1)調查筆錄記載為：
        問：你在97年11月7 日12時30分許，你是否有到臺北市
            文山區○○路○段102巷27號3樓？
        答：有的。
        問：至該址從事何事？
        答：闖空門行竊。
        問：有無共犯？
        答：我一人所為。
        問：竊得何物？
        答：戒指及手錶。
        問：竊得知戒指及手錶銷贓何處？
        答：我不記得了，但是可以賣的我就賣掉，金飾通常賣
            給珠寶店，手錶要是有價值的話朋友要買的話就賣
            給朋友。
      (2)勘驗筆錄顯示真正之問答為：
        問：你在97年11月7 日12時30分許，你是否有到臺北市
            文山區○○路○段102巷27號3樓？
        答：有。
        問：至該址從事何事？
        答：闖空門行竊。
        問：有無與人一同前往？有就想一下？
        答：我曾跟阿獨（台語）去過2次。
        問：還有誰？
        答：跟光頭去過1次。
        問：哪一次？
        答：我說我拿了6 萬多元，他說他不見了10萬多元那一
            次。
        問：這一件有竊得何物？
        答：時間太久，我都沒有印象，大部分拿到的都是現金
            。
        問：本件有手錶、獻金、戒指，你還記得嗎？
        答：應該是差不多這些東西。
        問：差不多是這些東西，被害者說得戒指、手錶，就是
            這2種，好像沒有現金，是嗎？
        答：是。
        問：東西呢？
        答：賣了。
        問：賣往何處？
        答：到處賣，認識朋友要買就賣給他。
    4.附表編號10之部分：
      (1)調查筆錄記載為：
        問：竊得何物？
        答：應該是現金，距離一個多月我記不清楚了。
      (2)勘驗筆錄顯示真正之問答為：
        問：這是最近的，有什麼獎盃的，什麼玉之類的，你有
            無拿過棉被？羊毛被？
        答：拿這些東西作何用。
        問：還記得嗎？
        答：哪有人要拿羊毛被，搞不好他沒有不見羊毛被，是
            亂說的。...
        問：竊得何物？
        答：應該是現金，距離一個多月我記不清楚了。
    5.另尚有：
      (1)調查筆錄記載為：
        問：上述所犯案件如何進入行竊？
        答：我們都先按電鈴確認無人後再以預藏之萬能鑰匙該
        起鐵門，再用塑膠板勾開第二道門入屋行竊。
      (2)勘驗筆錄顯示根本無此問答。
    6.按刑事訴訟法第100條之1第2項規定：「筆錄內所載之被
      告陳述與錄音或錄影之內容不符者，除有前項但書情形外
      ，其不符之部分，不得作為證據。」。經比對被告為「自
      白」之調查筆錄、及實際之筆錄錄音帶內容顯示，被告為
      「自白」之內容與實際之問答大相逕庭，或經被告否認之
      情形下記載為坦承，甚且有被告未曾為之話語記載於筆錄
      內，是其前開不合之部分，依據刑事訴訟法第100 條之1
      第2 項之規定，不得作為證據，就該附表編號1 、2 、4
      、10及相關作案手法部分，不得認定被告為不利於己之自
      白。
    7.前開筆錄中甚至有員警提示、員警表示「講錯了」，更基
      此可因此質疑前開「自白筆錄」之製作過程，員警竟可預
      設相關「解答」？則被告前開自白是否具被告之任意性，
      均可質疑。
  (三)再經詰問證人即本件承辦員警丑○○證稱：「（檢察官問證
    人你們預先沒有先調出轄區內的竊案讓被告指認，還是被告
    自己平白說出這十件案子？）我與葉小隊長自己會先看類似
    的作案手法，再去自己做分類，有篩選，然後我們再詢問他
    是否有來我們轄區做過案。（檢察官問證人你們是自己先骰
    選多少件？就只有這十件嗎？）不是，不只十件。....（審
    判長問證人你剛剛說你事先有先篩選一些地點，這些地點是
    拍照前還是拍照後才篩選出來的？）拍照前。」，是證人丑
    ○○即已證稱於被告自白、帶同拍照前前，即與小隊長即證
    人壬○○一同篩選轄區內案件；惟再就同一事情詰問證人壬○○則證稱：「（審判長問證人你事先有無請你們隊上任何
    人做事先篩選？）沒有。（問：你叫他篩選資料是帶同被告
    拍照之前還是之後？）之後吧。」，先證稱並無事先就轄區
    內竊盜案件為篩選，然再提示證人丑○○之詰問內容，則再
    改稱「（問：對於證人丑○○稱，是在帶同被告拍照之前，
    有何意見？）可能帶出去是我與另一位同仁帶出去的，可能
    出去之前，我叫證人丑○○把資料整理一下，因為證人丑○○留在辦公室，我應該是請嚴清理轄區內有無類似手法之失
    竊案件整理出來，將相關卷宗拿出來，等到我們回來，他再
    整理所有資料。」，方證稱有此「事先篩選案件」之事實；
    是以證人壬○○前後迴避有關「事先篩選案件」之事實，是
    以其「事先篩選案件」之行為，實可佐被告於本院供稱之「
    經員警事先將案件列出請求伊勾選」之事實。
  (四)就自白筆錄之真實性而言：
    1.細查前開98年4 月2 日之「被告自白」問答之警訊記載，
      其問答模式均為「員警提示時間、地點後」，被告單純
      回答「有」，「去該地何事？」均係答：「闖空門」，
      其餘相關之「共犯」部分均答「一人」，竊得何物均
      為「不復記憶」，此係標準之誘導模式，被告就實際之「
      竊盜」內容僅需一味附和員警之詢問即可，被告自始至終
      均未陳述任何與詢問事實相符之輔助事實可資核對，前開
      自白之「真實性」實為堪慮。
    2.然就本件附表內所載之行為，除編號2 、4 被告表示曾經
      有其他共犯陪同外，其餘均「自白」單獨一人。惟：
      (1)附表編號2 ：就現場採集所得之血跡棉棒，經送臺北市
        政府警察局以人類DNA 定量檢測法、人類DNA －STR 型
        別檢測法，抽取DNA 檢測，未檢驗出DNA －STR 型別，
        無法比對，見該局98年1 月22日鑑驗書（見偵查卷第21
        0 頁）；
      (2)附表編號4 ：就現場採集之指紋，經送內政部警政署刑
        事警察局以指紋特徵比對法、指紋電腦比對法鑑驗，結
        果認定其中1 枚可資認定者係與被告指紋不符，其餘因
        紋線欠清晰、特徵點不足，無法比對等情，此有該署98
        年12月15日刑紋字第0980173423號鑑驗書（見偵查卷第
        220 頁）在卷可稽；
      (3)附表編號6 ：就現場矮及之指紋，經送內政部警政署刑
        事警察局以指紋特徵比對法、指紋電腦比對法鑑驗，結
        果經排除被害人指紋後，輸入電腦比對確認，未發現有
        何相符者，此有該局98年1 月12日刑紋字第0980004655
        號鑑驗書（見偵查卷第133頁）在卷可稽；
      (4)附表編號8 ：就現場採集之指紋，經送內政部警警政署
        刑事警察局以指紋特徵比對法、指紋電腦比對法鑑驗，
        結果：因紋線欠清晰、特點不足，無法比對等情，見該
        署98年3 月9 日刑紋字第0980025610號鑑驗書（見偵查
        卷第156 頁）；
      (5)附表編號10：就現場採集之煙蒂、唾液棉棒，經送臺北
        市政府警察局以人類DNA定性定量檢測法、人類DNA－
        STR 型別檢測法鑑驗，煙蒂部分雖檢驗出有男性型別，
        但送入資料庫比對未發現有相符者，而唾液之部分更可
        排除係被告所遺留，見臺北市政府警察局98年5月22日
        北市警鑑字第09832229100號函及附件鑑定書；
      (6)是就卷內所載之附表編號2 、4 、8 、10之鑑驗結果，
        均可排除被告涉案之可能，就編號6 、10之鑑驗書更可
        顯示「現場尚有其他非被告之人」，而與被告所稱「自
        己」犯案、「一人前往」等情不同。
    3.就本件承辦員警即證人壬○○、丑○○之證稱：本件係依
      據被告主動帶同指認之地址拍照後，方得知犯案地點等情
      ，惟就指認照片顯示：(1)附表編號6 指認照片地址係「臺
      北市○○路○ 段203 巷70號」，而本件附表編號6 起訴之
      竊盜地址竟係之「臺北市○○路○ 段203 巷76號10樓」；
      (2)附表編號7 指認照片地址係「臺北市○○街30-3號3 樓
      」，而本件附表編號7 起訴之竊盜地址竟係「臺北市○○
      街30號3 樓」；(3)附表編號10則竟無相關之被告指認照片
      ？
    4.再就被告於同次警訊中即「自白」亦一人竊盜「98年2 月
      24日下午10時許，至臺北市○○區○○路4 段97號1 樓」
      之案件（見偵查卷第16頁）、並有帶同指認竊盜照片（見
      偵查卷第182 頁），惟其後該案指紋比對鑑定出「鄧志宏
      」之指紋，經認定與被告無涉（見偵查卷第20頁筆錄），
      則需細究被告竟能憑空想像指認「確實曾經生有竊案之地
      址」？而竟於無任何可知之利益關係下「坦承他人竊盜之
      案件為自己所為」？實可質疑前開指認照片、自白之真實
      性、任意性，而無其他輔佐證據可認被告自白之真實性。
五、綜上所述，於本件關鍵之被告於98年4 月2 日第二調查筆錄
    記載內容不正確、甚至相反、尚有相關之提示，輔以係員警
    事先篩選轄區相關案件後方帶同被告指認現場，難認被告之
    自白出於「任意性」；再前開自白內容制式，除無相關輔佐
    證據可佐外，卷內相關之鑑驗報告、指認照片更部分更可認
    被告自白內容不真實，是被告前開自白不可採，被告供稱：
    係員警要求勾選、自認等情，反堪認定真實。此外又查無其
    他積極證據，足認被告確有加重竊盜之情事，尚不能證明被
    告犯罪，依法即應為無罪之諭知。
據上論斷，應依刑事訴訟法第301 條第1 項，判決如主文。
本案經檢察官蔡彥守到庭執行職務
中    華    民    國    99    年    4     月    30    日
                  刑事第四庭  法  官  郭惠玲
以上正本證明與原本無異。
如不服本判決，應於判決送達後10日內向本院提出上訴狀（應抄
附繕本）。告訴人或被害人如對於本判決不服者，應具備理由請
求檢察官上訴，其上訴期間之計算係以檢察官收受判決正本之日
期為準。
                              書記官  江虹儀
中    華    民    國    99    年    4     月    30    日
附錄本案論罪科刑法條全文：
刑法第321條（加重竊盜罪）
犯竊盜罪而有左列情形之一者，處6 月以上、5 年以下有期徒刑
：
一、於夜間侵入住宅或有人居住之建築物、船艦或隱匿其內而犯
    之者。
二、毀越門扇、牆垣或其他安全設備而犯之者。
三、攜帶兇器而犯之者。
四、結夥三人以上而犯之者。
五、乘火災、水災或其他災害之際而犯之者。
六、在車站或埠頭而犯之者。
前項之未遂犯罰之。
附表：
┌──┬────┬──────┬──────┬─────┬──────────────┐
│編號│ 被害人 │時間        │地點        │方式      │竊得物品                    │
├──┼────┼──────┼──────┼─────┼──────────────┤
│ 1  │甲○○  │97年10月4日 │臺北市文山區│攀爬後方窗│LOYSE女用手錶1支、小金元寶6 │
│    │        │17時30分至21│羅斯福路5段 │戶，侵入住│個共6錢、金鎖片2個共2錢、金 │
│    │        │時許        │150巷43號2樓│宅行竊    │項鍊1條共7分8厘、金墜子1個共│
│    │        │            │            │          │1錢1分5厘、金戒子1只共1錢。 │
├──┼────┼──────┼──────┼─────┼──────────────┤
│ 2  │丁○○  │97年10月4日 │臺北市文山區│以鯉魚鉗、│新臺幣（下同）10萬元、小孩彌│
│    │        │13時20分至22│羅斯福路5段 │撬仔等工具│月金飾4盒、鑽石戒指1只共40分│
│    │        │時30分許    │95號1樓     │，直接破壞│、鑽石戒指1只共60分、黃金金 │
│    │        │            │            │大門鎖，侵│元寶1個共5兩、黃金鍊子1條共4│
│    │        │            │            │入住宅行竊│錢、黃金項鍊1條共2兩、黃金戒│
│    │        │            │            │          │子1只共1錢5分、鑽石耳環2只、│
│    │        │            │            │          │黃金手鍊2條。               │
├──┼────┼──────┼──────┼─────┼──────────────┤
│ 3  │乙○○  │97年10月20日│臺北市文山區│破壞防火巷│金戒指8個只、金手鍊1條、金項│
│    │        │8時15分至14 │景興路114巷 │臥房氣窗窗│鍊1條、黑珍珠項鍊1條、白金戒│
│    │        │時30分許    │5號1樓      │戶，侵入住│指1只、現金1萬6,000元，紀念 │
│    │        │            │            │宅行竊    │金幣3枚。                   │
├──┼────┼──────┼──────┼─────┼──────────────┤
│ 4  │寅○○  │97年11月7日 │臺北市文山區│持鐵剪直接│金戒指1只3錢、手環式PREMIER │
│    │        │12時30分至15│興隆路1段102│破壞大門鐵│手錶1只、J.C .HOOK 手錶2只。│
│    │        │時30分許    │巷27號3樓   │柱，侵入住│                            │
│    │        │            │            │宅行竊    │                            │
├──┼────┼──────┼──────┼─────┼──────────────┤
│ 5  │丙○○  │97年12月11日│臺北市文山區│以工具破壞│Sony牌型號SZ47筆記型電腦1台 │
│    │        │22時24分至23│羅斯福路5段 │鋁窗侵入住│、Panasonic牌型號LumixFX07數│
│    │        │時許        │236巷1弄4號5│宅行竊    │位相機1台、現金約800元。    │
│    │        │            │樓          │          │                            │
├──┼────┼──────┼──────┼─────┼──────────────┤
│ 6  │癸○○  │97年12月30日│臺北市文山區│趁住處大門│現金1萬6,000元。            │
│    │        │9時至12時許 │興隆路2段203│未關上之際│                            │
│    │        │            │巷76號10樓  │伺機侵入住│                            │
│    │        │            │            │宅行竊    │                            │
├──┼────┼──────┼──────┼─────┼──────────────┤
│ 7  │己○○  │98年1月7日8 │臺北市文山區│直接開鎖侵│IBM牌機型7743A73筆記型電腦（│
│    │        │時30分至21時│公館街30號3 │入住宅行竊│黑色、14吋、機號：L3A7878）1│
│    │        │40分        │樓          │          │台、ASUS牌機型S1300A筆記型電│
│    │        │            │            │          │腦（銀色、12吋）1台、SONY牌 │
│    │        │            │            │          │型號PCG-X505/P筆記型電腦(黑 │
│    │        │            │            │          │色）、富士牌型號F50數位相機 │
│    │        │            │            │          │（銀色）1台、MAURICELACROIX │
│    │        │            │            │          │牌手錶1只、現金5,000元。    │
├──┼────┼──────┼──────┼─────┼──────────────┤
│ 8  │庚○○  │98年1月20日7│臺北市文山區│以工具破壞│黃金項鍊3條、消費卷3,600元、│
│    │        │時至18時50分│景仁街77巷1 │門鎖鎖心侵│現金4,000元。               │
│    │        │許          │弄4號3樓    │入住宅行竊│                            │
├──┼────┼──────┼──────┼─────┼──────────────┤
│ 9  │楊金輝  │98年1月17日 │臺北市文山區│直接開鎖侵│金戒指(馬鞍戒) 1只、金牌2片 │
│    │        │13時至同年2 │羅斯福路5段 │入住宅行竊│(上有福、壽或祿字樣)        │
│    │        │月7日18時許 │211巷11號2樓│          │                            │
├──┼────┼──────┼──────┼─────┼──────────────┤
│ 10 │子○○  │98年年2月28 │臺北市文山區│以撬仔工具│澳洲羊毛被1條、玉石馬頭獎座1│
│    │        │日15時至同年│景興路114巷8│強力撬開鐵│對，澳洲A級羊皮2張、非洲羚羊│
│    │        │3月7日13時58│號3樓       │門柱，破壞│皮1張、青銅觀音像1尊、黑膠唱│
│    │        │分          │            │大門結構，│片一疊。                    │
│    │        │            │            │再撬開第2 │                            │
│    │        │            │            │木門，侵入│                            │
│    │        │            │            │住宅行竊  │                            │
└──┴────┴──────┴──────┴─────┴──────────────┘

司法院資訊處製作；財團法人民間司法改革基金會備份。
